臺北高等行政法院判決
　　　　　　　　　　　　　　　　　　 96年度訴字第00961號
　　　　　　　　　　　　　　　.
原　　　告　新加坡商‧亞高斯收購有限公司
代　表　人　梅斯特 詹森財務.
　　　　　　甲○○ ○ ○○○.
訴訟代理人　陳長文律師
　　　　　　蔡瑞森律師　　　（兼送達代收人）
被　　　告　經濟部智慧財產局
代　表　人　蔡練生（局長）
訴訟代理人　乙○○
上列當事人間因商標註冊事件，原告不服經濟部中華民國96年01
月11日經訴字第09606060230 號訴願決定，提起行政訴訟。本院
判決如下：
　　主  文
訴願決定及原處分均撤銷。
被告對於原告民國94年10月07日申請「A Logo」商標註冊事件，
應依本判決之法律見解另為處分。
原告其餘之訴駁回。
訴訟費用由被告負擔二分之一，餘由原告負擔。
　　事  實
一、事實概要：原告於民國（以下同）94年10月07日以「A Logo
    」商標，指定使用於商標法施行細則第13條所定商品及服務
    分類表第9類之「半導體、積體電路、功率擴音器、功率控
    制電路及用於製造半導體及積體電路之軟體及紅外線傳輸控
    制軟體」等商品；第37類之「電腦安裝修理，有關半導體及
    積體電路及相關硬體及設備之安裝修理，儀器安裝修理，提
    供修繕資訊」等服務；第42類之「有關半導體及積體電路及
    相關軟體之資訊、設計、測試及顧問服務，有關半導體及積
    體電路軟體之安裝維護」等服務，向被告申請註冊。經被告
    審查，認本件商標與據以核駁之註冊第0000000、176020、1
    90001號「Logo A」商標近似，且指定使用於同一或高度類
    似之商品或服務，有致相關消費者產生混淆誤認之虞，應不
    准註冊，乃以95年09月22日商標核駁第295325號審定書為核
    駁之處分。原告不服，提起訴願，經訴願決定駁回，原告猶
    未甘服，遂向本院提起行政訴訟。
二、兩造聲明：
　(一)原告聲明：
  1.訴願決定及原處分均撤銷，並判命被告於核准原告申請本案
    減縮商品及服務如附件，作成核准本案商標審定之處分。
  2.訴訟費用由被告負擔。
　(二)被告聲明：
  1.駁回原告之訴。
  2.訴訟費用由原告負擔。
三、兩造之主張：
甲、原告主張：
  (一)按本案據爭法條為商標法第23條第1 項第13款，其規定為「
    商標相同或近似於他人同一商品或類似商品或服務之註冊商
    標或申請在先之商標，有致相關消費者混淆誤認之虞者，不
    得註冊。但經該註冊商標或申請在先之商標所有人同意申請
    者，除二者商標及指定使用之商品或服務均相同外，不在此
    限」，再者，「按商標在未註冊之前，尚屬準備註冊之程序
    ，必自註冊之日始得取得商標專用權。申請註冊之商標，在
    註冊程序尚未終結前，法律或事實有所變更時，主管機關應
    依變更後之法律或事實處理。」此為鈞院57年判字第95號著
    有判例可稽，因此，本案在註冊程序尚未終結前，法律或事
    實有所變更時，主管機關應依變更後之法律或事實處理。據
    此，只要兩商標或所指定使用之商品不同，無使消費者產生
    混淆誤認之虞，即可基於「情事變更原則」而適用商標法第
    23條第1 項第13三款但書規定而獲准註冊。
  (二)本案基於情事變更原則及商標法之立法意旨，應適用商標法
    第23條第1 項第13款但書中有關「經註冊商標之商標所有人
    同意」此一併存同意要件，而應即核准本件商標之註冊申請
    ：按商標法第23條第1 項第13款但書之規定，乃係以簽署
    「併存同意書」方式排除商標法第23條第1 項第13款規定而
    核准註冊，事實上，依據商標法及修正商標法前之審查實務
    ，早已不乏以出具「併存同意書」方式排除商標法第23條第
    1 項第13款規定而核准註冊之個案，而由原告與據以核駁商
    標專用權人於96年7 月在法國巴黎為本案簽署之商標併存同
    意書，可證明據以核駁本案之註冊第0000000 、176020、19
    0001號「Logo A」商標之專用權人「法商原子能委員合夥公
    司(Societe Des Participation s Du Commis sariat AL'e
    nergie Atomique)」業已同意原告註冊及使用本案商標於「
    用於能源生產、運送及經銷相關產品及服務除外」之指定商
    品及服務，原告業於96年9 月27日致函向被告申請減縮本案
    之指定商品及服務為第9 類「半導體、積體電路、功率擴音
    器、功率控制電路及用於製造半導體及積體電路之軟體及紅
    外線傳輸控制軟體用於能源生產、運送及經銷之相關產品除
    外) 」、第37類「電腦安裝修理，有關半導體及積體電路及
    相關硬體及設備之安裝修理，儀器安裝修理，提供修繕資訊
     (用於能源生產、運送及經銷之相關服務除外) 」及第42
    類「有關半導體及積體電路及相關軟體之資訊、設計、測試
    及顧問服務；有關半導體及積體電路軟體之安裝維護( 用於
    能源生產、運送及經銷之相關服務除外) 」，本案減縮後雙
    方商標及產品均非完全相同，足見兩造商標之商品及服務在
    市場上區隔明顯，無致相關消費者產生混淆誤認，故應可核
    准註冊。「按商標在未註冊之前，尚屬準備註冊之程序，
    必自註冊之日始得取得商標專用權。申請註冊之商標，在註
    冊程序尚未終結前，法律或事實有所變更時，主管機關應依
    變更後之法律或事實處理。」此有行政法院57年判字第95號
    判例、最高行政法院90年度判字第1307號判決、最高行政法
    院88年度判字第1051號判決、最高行政法院87年度判字第
    1464號判決、最高行政法院86年度判字第2901號判決及最高
    行政法院87年度判字第1103號判決為佐。查現行商標法第23
    條第1 項第13款但書規定「得該註冊商標或申請在先之商標
    所有人同意申請者，除二者之商標及指定使用之商品或服務
    均相同外，不在此限」。職是，商標法已明文規定接受併存
    同意書之效力，原告已提呈併存同意書，則兩造商標應同樣
    獲准註冊。是以，本案事實已有變更，揆諸上揭行政法院判
    例、判決之意旨，本案即應依變更後之事實加以審核，並作
    成准予審定之處分。
  (三)基於上述之事實及理由，足證被告之原處分及經濟部維持原
    處分之訴願決定，無論認事用法均有嚴重違誤，敬祈鈞院依
    法判決將上述之原處分及訴願決定均予撤銷，并飭令被告就
    申請案號第000000000 號「A Logo」商標註冊申請案作成准
    予審定之處分，實為德便。
乙、被告主張：
  (一)按「商標相同或近似於他人同一或類似商品或服務之註冊商
    標或申請在先之商標，有致相關消費者混淆誤認之虞者」，
    不得註冊，為商標法第23條第1項第13款所明定。所謂有致
    消費者混淆誤認之虞，係指商標給予消費者的印象，可能致
    使消費者混淆而誤認商品/服務之來源，包括誤認來自不同
    來源的商品/服務以為來自同一來源，或者誤認二商標之使
    用人間存在關係企業、授權關係、加盟關係或其他類似關係
    。而判斷是否有混淆誤認之虞，被告公告之「混淆誤認之虞
    」審查基準，列有各項相關參考因素。其中商標近似及商品
    /服務類似二項要素，依前揭法條規定為必須具備之要件。
    其他參酌要素則視個案中是否存在而為斟酌，合先敘明。
  (二)本案存在之相關因素之審酌：
  1.商標是否近似暨其近似之程度：
    (1)商標近似係指二商標予人之整體印象有其相近之處，若其
      標示在相同或類似的商品/服務上時，以具有普通知識經
      驗之消費者，於購買時施以普通之注意，可能會有所混淆
      而誤認二商品/服務來自同一來源或誤認不同來源之間有
      所關聯（前揭審查基準5.2.1參照）。經核商標近似之判
      斷得就二商標外觀、觀念及讀音為觀察。
    (2)本件商標圖樣上「A圖形」與據以核駁註冊之第0000000、
      176020及190001號「Logo A」商標之「A圖形」相較，均
      予人寓目印象相同之主要識別外文「A」字母，雖細微比
      對有些許差異，惟整體觀之，其外觀、構圖意匠極相彷彿
      ，於異時異地隔離觀察，實易使相關消費者產生同一系列
      商標之聯想，而誤認二商品/服務來自同一來源或雖不相
      同但有關聯之來源，應屬構成近似之商標。
  2.商品/服務是否類似暨其類似之程度：
    (1)商品類似係指二個不同的商品，在功能、材料、產製者或
      其他因素上具有共同或關聯之處，如果標上相同或近似的
      商標，依一般社會通念及市場交易情形，易使商品消費者
      誤認其為來自相同或雖不相同但有關聯之來源，則此二個
      商品間即存在類似的關係（前揭審查基準5.3.1參照）。
      本件商標指定使用之「半導體、積體電路、功率擴音器、
      功率控制電路及用於製造半導體及積體電路之軟體及紅外
      線傳輸控制軟體」等商品與據以核駁註冊第0000000號商
      標所指定之「軟體；電腦程式器，套裝軟體，檢查與監視
      工業裝置用軟體；核能與礦石加工區用之電腦程式、套裝
      軟體及軟體連接器﹔電氣及電子組件包括半導體、電路板
      及微電路、印刷電路板；記憶卡」等商品相同或類似，其
      原料、用途、功能大致相當，且常來自相同之產製業者，
      如標示相同或近似的商標，依一般社會通念及市場交易情
      形，易使一般商品消費者誤認其為來自相同或雖不相同但
      有關聯之來源，則所指定使用之商品間應屬存在相當程度
      之類似關係。
    (2)服務類似係指二個不同的服務，在滿足消費者的需求上以
      及服務提供者或其他因素上具有共同或關聯之處，如果標
      上相同或近似的商標，依一般社會通念及市場交易情形，
      易使一般接受服務者誤認其為來自相同或雖不相同但有關
      聯之來源，則此二個服務間即存在類似的關係（前揭審查
      基準5.3.1參照）。本件商標指定使用之「電腦安裝修理
      ，有關半導體及積體電路及相關硬體及設備之安裝修理，
      儀器安裝修理，提供修繕資訊」；「有關半導體及積體電
      路及相關軟體之資訊、設計、測試及顧問服務，有關半導
      體及積體電路軟體之安裝維護」等服務分別與據以核駁註
      冊第176020號商標所指定之「電子之裝置與設備的建築、
      安裝及維護；連接器及電子之研究與工程裝置與設備的建
      築、安裝及維護；連接器及電子之裝置及控制與安全設備
      之建築、安裝及維護」等服務及據以核駁註冊第190001號
      商標所指定之「電腦程式設計；有關核能、連接器及電子
      之軟體設計」等服務相同或類似，其性質、內容、提供者
      等因素上具有共同或關聯之處，如標示相同或近似的商標
      ，依一般社會通念及市場交易情形，易使一般服務消費者
      誤認其為來自相同或雖不相同但有關聯之來源，則所指定
      使用之服務間應屬存在相當程度之類似關係。
  (三)綜合判斷商標在圖樣近似及商品/服務類似之程度等因素，
    本件商標與據以核駁諸商標其高度之近似程度及指定商品服
    務間高度之類似，以具有普通知識經驗之消費者，於購買時
    施以普通之注意，可能會有所混淆而誤認二商品服務來自同
    一來源或雖不相同但有關聯之來源，應足以有致相關消費者
    混淆誤認之虞，自有首揭法條規定之適用。是被告依法核駁
    其註冊之申請，並無不合，謹檢卷答辯，敬請核判。
　　理  由
一、按因情事變更而以他項聲明代最初之聲明，應予准許，為行
    政訴訟法第111 條第3 項第3 款所明定；本件原告起訴時，
    其訴之聲明為「訴願決定及原處分均撤銷，並請求被告作成
    核准本案商標審定註冊之處分或其他適法處分。」，然於本
    院行言詞辯論時改為「訴願決定及原處分均撤銷，並判命被
    告於核准原告申請本案減縮商品及服務如附件，作成核准本
    案商標審定之處分。」，查原告與據以核駁商標專用權人於
    96年7 月間業已簽署商標併存同意書，有該合約書影本一份
    在卷足憑，足證明據以核駁本案之註冊第0000000 、176020
     、190001 號「Logo A」商標之專用權人「法商原子能委員
    合夥公司(Societe Des Participations Du Commissariat
    AL'e nergie Atomique) 」業已同意原告註冊及使用本案商
    標於「用於能源生產、運送及經銷相關產品及服務除外」之
    指定商品及服務；是原告於起訴後變更本件訴之聲明，諸上
    開說明，應予以准許，合先敘明。
二、本件係原告前於94年10月07日以「ALogo 」商標，指定使用
    於商標法施行細則第13條所定商品及服務分類表第9 類之「
    半導體、積體電路、功率擴音器、功率控制電路及用於製造
    半導體及積體電路之軟體及紅外線傳輸控制軟體」等商品；
    第37類之「電腦安裝修理，有關半導體及積體電路及相關硬
    體及設備之安裝修理，儀器安裝修理，提供修繕資訊」等服
    務；第42類之「有關半導體及積體電路及相關軟體之資訊、
    設計、測試及顧問服務，有關半導體及積體電路軟體之安裝
    維護」等服務，向被告申請註冊。經被告審查略以，原告申
    請註冊之「A Logo」商標，與據以核駁之註冊第0000000 號
    、176020、190001號「Logo A」商標圖樣相較，二者應屬構
    成近似之商標，復指定使用於「半導體、積體電路及有關半
    導體及積體電路軟體之安裝維護」等之同一或高度類似商品
    或服務，有致相關消費者產生混淆誤認之虞，乃為核駁之處
    分。訴願決定仍以衡酌二商標圖樣上之近似程度，且指定使
    用之商品或服務復屬同一或高度類似之商品或服務，以具有
    普通知識經驗之相關消費者於購買時施以普通之注意，自易
    產生其商品或服務係源自於同一產製主體或雖不相同但有關
    聯之聯想，而致生混淆誤認之虞等理由，而駁回其訴願。是
    原處分及訴願決定，其論事用法，固非無據。
三、惟按商標法第23條第1 項第13款規定意旨，係商標相同或近
    似於他人同一或類似商品或服務之註冊商標或申請在先之商
    標，有致相關消費者混淆誤認之虞者，不得註冊。但經該註
    冊商標或申請在先之商標所有人同意申請者，除二者商標及
    指定使用之商品或服務均相同外，不在此限。另按「商標在
    未註冊之前，尚屬準備註冊之程序，必自註冊之日始得取得
    商標專用權。申請註冊之商標，在註冊程序尚未終結前，法
    律或事實有所變更時，主管機關應依變更後之法律或事實處
    理。」此有改制前行政法院57年判字第95號判例足以參照；
    是以，本件在註冊程序尚未終結前，法律或事實有所變更時
    ，主管機關應依變更後之法律或事實處理。經查，原告與據
    以核駁商標專用權人法商原子能委員合夥公司，於96年7 月
    在法國巴黎訂立商標併存合約書，其內容係據以核駁本案之
    註冊第00 00000、176020、190001號「Logo A」商標之專用
    權人同意原告註冊及使用本案商標於「能源生產、運送及經
    銷相關產品及服務除外」之指定商品及服務，有該合約書影
    本一份足憑；且原告於96年9 月27日致函向被告申請減縮本
    案之指定商品及服務為第9 類「半導體、積體電路、功率擴
    音器、功率控制電路及用於製造半導體及積體電路之軟體及
    紅外線傳輸控制軟體用於能源生產、運送及經銷之相關產品
    除外) 」、第37類「電腦安裝修理，有關半導體及積體電路
    及相關硬體及設備之安裝修理，儀器安裝修理，提供修繕資
    訊( 用於能源生產、運送及經銷之相關服務除外) 」及第42
    類「有關半導體及積體電路及相關軟體之資訊、設計、測試
    及顧問服務；有關半導體及積體電路軟體之安裝維護( 用於
    能源生產、運送及經銷之相關服務除外) 」，亦有申請書影
    本一份在卷可考。是以，本件經減縮後雙方商標及產品均非
    完全相同，足見兩造商標之商品及服務在市場上區隔明顯，
    無致相關消費者產生混淆誤認之虞。
四、綜上所述，因本件系爭商標在註冊程序尚未終結前，事實已
    有所變更，被告所為不准註冊之處分，其理由已不存在，其
    所為原處分已有未洽，訴願決定未及糾正，亦非妥適。原告
    執以指摘，於法有據。從而，原告訴請撤銷訴願決定及原處
    分，為有理由，應予准許。又系爭商標是否應准註冊，是否
    另有核駁事由，尚有待被告查明後另為適法之處分。是原告
    請求命被告應作成核准本案商標審定之處分，並未達全部有
    理由之程度，逾此部分請求，不應准許，應予駁回。
五、本件事證已明，兩造其餘主張或答辯，已與本院判決結果無
    涉，爰毋庸一一論述，併此敘明。
據上論結，本件原告之訴為一部有理由，一部無理由，依行政訴
訟法第200 條第4 款、第104 條、民事訴訟法第79條，判決如主
文。
中　　華　　民　　國　　96　　年　　11　　月　　8　　日
                       第七庭審判長法  官　李得灶
                                   法  官  林育如
                                   法  官  黃秋鴻
上為正本係照原本作成。
如不服本判決，應於送達後20日內，向本院提出上訴狀並表明上
訴理由，如於本判決宣示後送達前提起上訴者，應於判決送達後
20日內補提上訴理由書（須按他造人數附繕本）。
中　　華　　民　　國　　96　　年　　11　　月　　8　　日
 　　  　　　　　　　 　　  　     書記官  林苑珍
